臺灣桃園地方法院刑事判決　　　　　 100年度審訴字第2271號
公　訴　人　臺灣桃園地方法院檢察署檢察官
被　　　告　邱春鄉
上列被告因違反醫師法案件，經檢察官提起公訴（100 年度偵字
第8119號），被告於準備程序進行中為有罪陳述，經本院合議庭
裁定由受命法官獨任進行簡式審判程序，判決如下：
    主      文
邱春鄉未取得合法醫師資格，擅自執行醫療業務，處有期徒刑捌
月。緩刑年，緩刑期間付保護管束，並應於判決確定之日起貳
年內，支付公庫新臺幣貳拾萬元；扣案之注射針筒柒佰柒拾捌支
、棉球壹包、翼狀針壹仟柒佰支及已使用針筒壹支均沒收之。
    事實及理由
一、被告所犯之罪，為死刑、無期徒刑、最輕本刑3 年以上有期
    徒刑或高等法院管轄第一審案件以外之罪，而被告於本院準
    備程序進行中，就被訴事實為有罪之陳述，經本院告知簡式
    審判程序意旨，並聽取公訴人及被告之意見後，依刑事訴訟
    法第273 條之1 第1 項之規定，裁定依簡式審判程序審理。
二、犯罪事實：
    邱春鄉明知其未具醫師資格，不得擅自執行醫療行為，竟基
    於反覆執行醫療業務之單一行為決意意，自民國98年8 月間
    某日起至100 年2 月19日下午3 時20分許止，在桃園縣八德
    市○○路991 巷58弄17衖之居處，以免費或每次新臺幣 300
    元至1,000 元之代價，反覆多次為不特定之人進行放血之醫
    療行為。嗣於100 年2 月19日下午3 時20分許為警查獲，並
    扣得其所有注射針筒778 支、棉球1 包、翼狀針1,700 支及
    已使用針筒1 支。
三、認定被告犯罪所憑之證據：
  (一)被告邱春鄉於警詢、偵訊、本院行準備程序中及審理時所為
    之自白。
  (二)證人黃信卿於警詢中所為之證述，證人黃信卿、陳育成、施
    福隆、朱金柱於偵訊中所為之具結證述。
  (三)桃園縣政府衛生局工作稽查紀錄表、桃園縣警察局八德分局
    大安派出所搜索暨扣押筆錄各1 份及現場暨扣案物照片共29
    張。
四、按醫師法第28條所稱之醫療行為，係指凡以治療、矯正或預
    防人體疾病、傷害、殘缺為目的，所為的診察、診斷及治療
    ；或基於診察、診斷結果，以治療為目的，所為的處方、用
    藥、施術或處置等行為的全部或一部的總稱。又醫療業務係
    指以醫療行為為職業而言，不問是主要業務或附屬業務，凡
    職業上予以機會，為非特定多數人所為之醫療行為均屬之。
    且醫療業務之認定，並不以收取報酬為其要件（行政院衛生
    署83年11月28日衛署醫字第83068006號函、85年7 月18日醫
    署醫字第85038723號函參照）。另行政院衛生署曾於82年11
    月19日以衛署醫字第82075656號函公告，未使用儀器，未交
    付或使用藥品，或未有侵入性，而以傳統習用方式，對人體
    疾病所為之處置行為，不列入醫療管理行為之範圍。惟本件
    被告對不特定人所為放血行為，係屬侵入性之處置，已逾越
    前開公告事項之範圍，其違反醫師法第28條規定甚明。次按
    刑事法若干犯罪行為態樣，本質上原具有反覆、延續實行之
    特徵，立法時既予特別歸類，定為犯罪構成要件之行為要素
    ，則行為人基於概括之犯意，在密切接近之一定時、地持續
    實行之複次行為，倘依社會通念，於客觀上認為符合一個反
    覆、延續性之行為觀念者，於刑法評價上，即應僅成立一罪
    ，俾免有重複評價、刑度超過罪責與不法內涵之疑慮；學理
    上所稱「集合犯」之職業性、營業性或收集性等具有重複特
    質之犯罪均屬之，例如經營、從事業務、收集、販賣、製造
    、散佈等行為概念者是（95年度臺上字第1079號判決參照）
    。而醫師法第28條之罪，在性質上原即具有反覆性，且係在
    密切接近之一定時間及空間內反覆從事性質類似之犯行，於
    行為概念上，應認屬「職業性」或「營業性」之包括的一罪
    。是核被告所為，係犯醫師法第28條前段之未取得醫師資格
    而擅自執行醫療業務罪。爰審酌被告無前科，素行尚佳，雖
    具有台灣省中藥植物生產促進會結業暨會員證書，卻輕忽其
    未具醫師資格，任意為病患從事上開醫療行為，置病患於非
    具醫療專業難以預料之高度風險之中，影響我國對人民健康
    之保障，惟犯後均坦承犯行，深表悔意，態度良好，復斟酌
    其生活經濟狀況、智識程度等一切情狀，量處如主文所示之
    刑。末查被告未曾受有期徒刑以上刑之宣告，有臺灣高等法
    院被告前案紀錄表1 份在卷可稽，念其因一時短於思慮，致
    罹刑章，信被告經此偵、審程序後，當知所警惕而無再犯之
    虞，本院認對被告所宣告之刑以暫不執行為適當，爰依刑法
    第74條第1 項第1 款併予宣告緩刑3 年，並於緩刑期間付保
    護管束，又依刑法第74條第2 項第4 款規定，於判決確定之
    日起2 年內，支付公庫新臺幣20萬元，以啟自新。至扣案之
    已使用針筒1 支，係被告所有犯本案所使用之器械；又扣案
    之注射針筒778 支、棉球1 包、翼狀針1,700 支，均係被告
    所有犯本案所使用或預備供本案犯罪之物，業據被告供承在
    卷，爰分別依醫師法第28條前段及刑法第38條第1 項第2 款
    規定沒收之。
五、據上論斷，應依刑事訴訟法第273 條之1 第1 項、第299 條
    第1 項前段、第310 條之2 、第454 條第1 項，醫師法第28
    條前段，刑法第11條、第38條第1 項第2 款、第74條第1 項
    第1 款、第2 項第4 款、第93條第1 項，判決如主文。
六、如不服本判決，應於判決送達後10日內向本院提出上訴狀（
    應附繕本），其未敘述上訴理由者，應於上訴期間屆滿後20
    日內補提理由書狀於本院，上訴於臺灣高等法院。
本案經檢察官高文政到庭執行職務。
中    華    民    國   100    年    11    月    24    日
                  刑事庭    法  官  黃翊哲
以上正本證明與原本無異。
                            書記官  林宜亭
中    華    民    國   100    年    11    月    24    日
附錄本案論罪科刑法條：
醫師法第28條
未取得合法醫師資格，擅自執行醫療業務者，處6 個月以上5 年
以下有期徒刑，得併科新臺幣30萬元以上150 萬元以下罰金，其
所使用之藥械沒收之。但合於下列情形之一者，不罰：
一  在中央主管機關認可之醫療機構，於醫師指導下實習之醫學
    院、校學生或畢業生。
二  在醫療機構於醫師指示下之護理人員、助產人員或其他醫事
    人員。
三  合於第11條第1 項但書規定。
四  臨時施行急救。